臺灣士林地方法院刑事裁定
111年度單禁沒字第263號
聲  請  人  臺灣士林地方檢察署檢察官
被      告  劉家安


                    
上列聲請人因被告違反毒品危害防制條例案件，聲請宣告沒收（
111年度聲沒字第235號），本院裁定如下：
    主  文
聲請駁回。
    理  由
一、聲請意旨略以: 被告劉家安施用毒品案件【臺灣士林地方檢
    察署（下稱士檢）110年度毒偵字第9號】，先經併入同署11
    0年度戒執一字第33號，再經同署檢察官以110年度戒毒偵字
    第28號為不起訴處分。員警於民國109年6月28日查扣之殘渣
    袋1個、針筒1支，經鑑定結果，分別含有甲基安非他命、海
    洛因成分，均屬違禁物，爰依刑法第40條第2項、毒品危害
    防制條例第18條第1項前段規定，聲請宣告沒收銷燬等情。
二、按違禁物，不問屬於犯罪行為人與否，沒收之；違禁物或專
    科沒收之物得單獨宣告沒收，刑法第38條第1項、第40條第2
    項定有明文，現行刑法雖將沒收定為具獨立性之法律效果，
    其宣告不必然附隨於裁判為之，因事實上或法律上原因未能
    追訴犯罪行為人之犯罪或判決有罪者，亦得單獨宣告沒收，
    惟除該違禁物係無主物，可無庸有裁判之主體，而逕依檢察
    官之聲請予以宣告沒收外，仍須就該違禁物之案件加以調查
    認定，釐清責任歸屬後，認該違禁物與犯罪行為人之犯行有
    某種程度之關連，始得不問屬於犯罪行為人與否，對該犯人
    於裁判時併宣告沒收之，或對該犯人單獨宣告沒收；非謂凡
    違禁物即得對任何人為沒收之宣告。故若該毒品之真實持有
    人確非被告，檢察官自不能置第三人施用或持有毒品之犯行
    於不顧，逕向法院聲請對被告單獨宣告沒收銷燬。
三、經查：
（一）被告於109年6月28日下午2時20分許，在新北市○○區○○街0
      0號3樓為警緝獲前，有以玻璃球燒烤吸食之方式，施用第
      二級毒品安非他命，嗣其於上開時、地因另案通緝為警緝
      獲後，同意警方採集尿液檢體送驗，尿液檢驗結果呈安非
      他命、甲基安非他命陽性反應等情，業經被告於警詢時坦
      認無訛【見士檢110年度毒偵字第9號卷（下稱毒偵9卷）
      第8頁】，並有警員職務報告、自願採證同意書、新北市
      政府警察局受採集尿液檢體人姓名及檢體編號對照表、台
      灣檢驗科技股份有限公司濫用藥物實驗室－台北109年8月7
      日出具之濫用藥物檢驗報告在卷可稽（見毒偵9卷第11頁
      、第13頁、第21頁、第23頁），足認被告於上開時、地為
      警緝獲前，確有施用第二級毒品之犯行。又被告另因施用
      第二級毒品案件（即士檢109年度毒偵字第1924號），經
      本院於110年2月24日以110年度毒聲字第177號裁定令入戒
      治處所強制戒治，而其於109年6月28日為警查獲上開施用
      第二級毒品案件（即士檢110年度毒偵字第9號）經併入士
      檢109年度毒偵字第1924號，嗣被告經執行強制戒治後，
      因無繼續執行之必要，由本院以110年度毒聲字第503號裁
      定免予繼續執行，於110年5月10日釋放接續另案拘役，並
      由士檢檢察官以110年度戒毒偵字第28號為不起訴處分確
      定等情，此有臺灣高等法院被告前案紀錄表在卷可佐，復
      經本院核閱士檢109年度毒偵字第1924號、110年度戒毒偵
      字第28號、110年度戒執一字第33號卷宗查明無誤，堪認
      被告於109年6月28日經警查獲上開施用第二級毒品行為，
      為該次強制戒治效力所及。
（二）警方於109年6月28日下午2時20分許，在新北市○○區○○街0
      0號3樓緝獲被告時，在該址內查扣之針筒1支及殘渣袋1只
      ，且扣案針筒、殘渣袋經以乙醇溶液沖洗檢驗後，沖洗液
      分別經檢出含有第一級毒品海洛因、第二級毒品甲基安非
      他命成分，業經被告於警詢時陳明無誤（見毒偵9卷第8頁
      ），並有扣案物照片、臺北榮民總醫院109年8月31日北榮
      毒鑑字第C0000000號毒品成分鑑定書附卷供憑（見毒偵9
      卷第17頁、第47頁），足認扣案針筒及殘渣袋固因分別含
      有第一、二級毒品成分而屬違禁物無誤。惟被告於警詢時
      ，明確辯稱扣案針筒及殘渣袋均非其所有，因其於109年6
      月28日在上址為警緝獲前，已有一段時間未居住該址，該
      址實際上由其舅舅劉明雄居住，該等扣案物為劉明雄所有
      等語（見毒偵9卷第8頁至第9頁），且依現有卷內證據資
      料，未見偵查機關就被告上開所述內容之真偽進行調查，
      則被告是否為扣案針筒及殘渣袋之真實持有人，即非無疑
      。況被告於109年6月28日為警緝獲所採集之尿液檢體經檢
      驗後，鴉片類之初步檢驗結果為陰性，此有台灣檢驗科技
      股份有限公司濫用藥物實驗室－台北109年11月17日出具之
      濫用藥物檢驗報告在卷為證（見毒偵9卷第15頁），即難
      認內含第一級毒品海洛因成分之扣案針筒與被告於109年6
      月28日為警查獲之本案施用第二級毒品犯行有關。此外，
      聲請人未提出其他證據證明扣案針筒及殘渣袋確與被告具
      有關連性，且縱扣案針筒為被告所有，亦難認與本案施用
      第二級毒品犯行相關，亦即扣案針筒及殘渣袋可能屬於他
      人犯罪或被告是否另涉持有第一級毒品罪嫌之證據，參酌
      前揭所述，自不得逕予宣告沒收銷燬。從而，本件聲請為
      無理由，應予駁回。
四、依刑事訴訟法第455條之36第1項前段，裁定如主文。 
中　　華　　民　　國　　111 　年　　8 　　月　　2 　　日
　　　　　　　　　刑事第一庭法　官  邰婉玲
以上正本證明與原本無異。
如不服本裁定，應於送達後5日內，向本院提出抗告狀。
因疫情而遲誤不變期間，得向法院聲請回復原狀。
　　　　　　　　　　  　　　書記官　劉致芬
中　　華　　民　　國　　111 　年　　8 　　月　　2 　　日